臺灣高等法院刑事裁定　　　　　　　　100年度交抗字第578號
抗　告　人
即受處分人　張煥祥
上列抗告人因違反道路交通管理處罰條例案件，不服臺灣板橋地
方法院於中華民國100年3月11日所為100年度交聲字第542號裁定
（原裁決書案號：板監裁字裁41-C00000000號﹚，提起抗告，本
院裁定如下：
    主  文
抗告駁回。
    理  由
一、原裁定意旨略以：(一)、按受處分人，不服第8條主管機關所
    為之處罰，得於接到裁決書之翌日起20日內，向管轄地方法
    院聲明異議；又交通法庭認聲明異議不合法律上之程式或其
    異議權已經喪失者，應以裁定駁回之，道路交通管理處罰條
    例第87條第1項、道路交通事件處理辦法第17條前段分別定
    有明文；故受處分人自應於上開規定之期間內向法院聲明異
    議，倘受處分人逾期異議，即於法不合，法院自應裁定駁回
    ；再依司法院所發布之「法院訴訟當事人在途期間標準」第
    4 條第1項第2款規定，道路交通案件處理辦法第12條規定交
    通案件聲明異議之在途期間扣除，依下列規定辦理：當事人
    非居住於處罰機關所在之鄉、鎮、市（包括縣轄市、省轄市
    及院轄市），但居住於受理聲明異議案件法院之管轄區域者
    ，依本標準第2條第1款中之「地方法院在途期間」欄所載日
    數，扣除在途期間。(二)、又按處理違反道路交通管理事件
    ，有關文書送達之程序，依行政程序法之規定，違反道路交
    通管理事件統一裁罰基準及處理細則第5條定有明文。關於
    裁決書之送達，得由行政機關自行或交由郵政機關送達；於
    無法依行政程序法第72條及第73條為送達時，得將文書寄存
    送達地之地方自治或警察機關，並作成送達通知書2份，1份
    黏貼於應受送達人住居所、事務所、營業所或其就業處所門
    首，另1份交由鄰居轉交或置於該送達處所信箱或其他適當
    位置，以為送達。前項情形，由郵政機關為送達者，得將文
    書寄存於送達地之郵政機關，行政程序法第68條第1項、第
    74條亦分別定有明文。(三)、再按民事訴訟文書之寄存送達，
    依92年2月7日修正公布、同年9月1日施行之民事訴訟法第
    138條第2項規定，自寄存之日起，經10日發生效力，此因應
    受送達人未必能即時領取訴訟文書而知悉其內容，故特設此
    規定以保障其權益。行政程序法雖未如前述民事訴訟法增設
    第138條第2項規定，但基於保障應受送達人權益之同一理由
    ，解釋上應認為有上開規定之類推適用。(四)、查異議人即受
    處分人之住所地址於86年3月17日前，係設於新北市○○區
    ○○里○○鄰○○路○段281巷2弄8號4樓，然自86年3月17 日
    起迄今，則遷徙至新北市○○區○○里○○路214巷12弄6號
    3樓各情，有法務部戶役政連結作業系統遷徙紀錄資料查詢
    結果及個人基本資料查詢結果各1份附卷可稽；而本件原處
    分機關於98年7月20日填製上開裁決書後，將之送達之處所
    為新北市○○區○○里○○路214巷12弄6號3樓乙節，亦有
    交通部公路總局臺北區監理所板橋監理站送達證書1紙附卷
    可稽；又觀之上開送達證書，郵政機關人員送達裁決書於上
    址時，因未獲會晤應受送達人本人，又無得受領文書之同居
    人、受僱人或應受送達處所之接收郵件人員等代收人員為收
    受，則原處分機關依上揭違反道路交通管理事件統一裁罰基
    準及處理細則準用行政程序法第74條之規定，將該裁決書於
    98年7月24日寄存於永和郵局，並製作通知書2份，1份黏貼
    於應受送達人即異議人上址門首，另1份置於該址信箱或其
    他適當位置以為送達，亦有前揭交通部公路總局臺北監理所
    板橋監理站送達證書在卷可憑，參諸異議人之住所於86 年3
    月17日起迄今，係設於新北市○○區○○里○○路214巷12
    弄6號3樓，業如前述，則原處分機關於98年7月24日以寄存
    送達之方式送達本件裁決書之地址即新北市○○區○○里○
    ○路214巷12弄6號3樓，顯為異議人斯時之住所無誤，依上
    開行政程序法規定：「於無法依行政程序法第72條及第73
    條為送達時，得將文書寄存送達地之地方自治或警察機關，
    並作成送達通知書2份，1份黏貼於應受送達人住居所、事務
    所、營業所或其就業處所門首，另1份交由鄰居轉交或置於
    該送達處所信箱或其他適當位置，以為送達」，本件已使異
    議人居於可瞭解之地位，應認裁決書之送達合法，即本件裁
    決書業於98年7月24日起經過10日即98年8月3日已合法送達
    於異議人，而生送達之效力（按汽車所有人名稱、住所等如
    有變更，應向公路監理機關辦理登記，道路交通安全規則第
    23條第1項定有明文，再依公路監理電腦系統車輛車籍及駕
    駛人駕籍增設「通信地址」〈99年2月23日修正為「住居所
    或就業處所」〉欄位作業注意事項第1條規定：「車主、駕
    駛人依規定向公路監理機關申領之車輛牌照、駕駛執照，係
    以戶籍住所為登記地址；基於社會現況及便民原則，並因應
    車主、駕駛人需要，於公路監理電腦系統車籍及駕籍檔中增
    列通信地址〈99年2月23日修正為『住居所或就業處所』〉
    ，以利公路監理機關各項通知單之寄達，特訂定本注意事項
    」；另第6條規定：「公路監理機關受理車主、駕駛人申請
    增設『通信地址』後，應立即登載於公路監理電腦系統之車
    籍及駕籍檔中；爾後各項便民服務之通知事項及汽車燃料使
    用費繳款通知、汽車使用牌照稅繳款通知及違規通知單、裁
    決書之送達，皆以通信地址寄發」，是受處分人倘有遷徙住
    所事實，應依上開規定辦理住址或通信地址變更異動，否則
    其片面遷徙住所，未辦理異動，亦未陳報新址，交通監理機
    關除透過戶役政系統查詢其戶籍地址外，如何能得知受處分
    人住所已變更之事實，自僅能就受處分人原登記地址或透過
    戶役政系統查知之戶籍地送達文書，此時倘受處分人仍無從
    親自收受文書，其不利益自歸由未陳報新址或申請地址異動
    之受處分人承擔，本件原處分機關送達前開裁決書時，異議
    人之戶籍地係設於新北市○○區○○里○○路214巷12弄6號
    3樓無訛，已如前述，而本件異議人之普通重型機車駕駛執
    照之駕籍登記地址為新北市○○區○○路214巷12弄6號3樓
    ，亦有原審職權查詢之證號查詢機車駕駛人資料在卷可稽，
    是異議人顯未向監理機關申請增設通信地址為送達處所，即
    異議人既未向監理機關辦理登記實際居住處所地址或通訊地
    址，故不能謂原處分機關未盡本件文書應受送達處所之查明
    義務，且異議人因怠於向公路監理機關辦理地址變更或增設
    通信地址登記，亦未實際住居戶籍地，致無從收受送達文書
    ，顯屬可歸責於己之事由，從而，原處分機關委託郵政機關
    所為之送達，合於行政程序法關於文書送達之規定，不論異
    議人有無實際領取本件裁決書，本件裁決書已生合法送達之
    效力，併此敘明）。(五)、原處分機關係位於臺北縣中和市（
    現改制為新北市中和區○○○路○段116號，而異議人現住所
    地為新北市○○區○○里○○路214巷12弄6號3樓，有前揭
    原審職權查詢之個人基本資料查詢結果1紙附卷可稽，則依
    上揭法院訴訟當事人在途期間標準相關規定，異議人聲明異
    議之期間，應於上開裁決書送達生效翌日起20日之法定不變
    期間加上2日在途期間內為之（即98年8月25日），然異議人
    乃遲至100年2月18日始聲明異議，此有卷附異議人聲明異議
    狀上所蓋原處分機關收文日期戳印可稽，是異議人本件聲明
    異議已顯逾聲明異議之期間，其異議於程序上自有未合，應
    予駁回等語。
二、抗告意旨略以：抗告人是一般老百姓，不懂法律規章，以為
    法院判決了事，還要做這後續動作，我是計程車司機，很需
    要這份工作，讓我還債、溫飽，拜託撤銷原裁定云云。
三、經查：
(一)按受處分人不服道路交通管理處罰條例第8條所定主管機關
    所為之處罰，得於接到裁決書之翌日起20日內，向管轄地方
    法院聲明異議，道路交通管理處罰條例第87條第1項定有明
    文。次按交通法庭認聲明異議不合法律上之程式或其異議權
    已經喪失者，應以裁定駁回之，道路交通事件處理辦法第18
    條前段亦有明文。又處理違反道路交通管理事件，有關文書
    送達之程序，依行政程序法之規定，復為違反道路交通管理
    事件統一裁罰基準及處理細則第5條所明定。
(二)本件抗告人騎乘BCG-273號重型機車，於97年10月13日19時
    12分許台北縣永和市○○路與豫溪街口處，因「酒後駕車經
    酒測、酒測值0.68mg/L」違規，經臺北縣政府警察局永和分
    局警員依道路交通管理處罰條例第35條第1項第1款舉發，並
    由原處分機關於98年7月20日掣發板監裁字裁41-C00000000
    號違反道路交通管理事件裁決書，經原處分機關交付郵務機
    關向抗告人之戶籍地址即「台北縣永和市○○路214巷12弄6
    號3樓」以為送達，因於送達處所未獲會晤抗告人本人，亦
    無受領文書之同居人、受僱人，或接收郵件人員，遂於98年
    7月24日將裁決書寄存送達於永和郵局，並作送達通知書2份
    ，1份黏貼於應受送達人住所門首，1份置於應受送達處所信
    箱或其他適當位置，以為送達，此有交通部公路總局台北區
    監理所板橋監理站送達證書附卷可憑（見原審卷第6頁），
    揆諸上開說明，原處分機關已依法送達裁決書予抗告人，自
    寄存之日即98年7月24日起經過10日，即98年8月3日已生合
    法送達之效力。而上開裁決書附記欄載明：「一、受處分人
    不服處罰者，得於接受裁決書之翌日起20日內，以司法狀紙
    提出聲明異議，載明裁決日期、字號及理由、交由本（臺北
    區監理所）轉送管轄地方法院」等語，即已教示抗告人異議
    期間應自收受裁決書之翌日起之20日內提起，故自送達生效
    之日即98年8月3日起算20日之異議期間，並依法院訴訟當事
    人在途期間標準第4條第1款第3目規定，加計在途期間2日，
    異議期間於98年8月25日（該日為星期二，非國定假日或例
    假日）即已屆滿，乃抗告人遲至100年2月18日始向原審法院
    遞狀聲明異議，此有聲明異議狀上之收文章戳日期存卷可參
    ，顯已逾越20日之異議期間。又此一法定不變之異議期間為
    交通異議事件之程序規定，抗告人欲聲明異議，須合於此項
    程序規定，法院始得受理而為實體審查，依「先程序後實體
    」之法理，本件異議程序既不合法定程式，法院即無從審酌
    實體事項之有無理由。準此，本件異議因逾異議期間已無從
    補正，應從程序上予以駁回，就處分機關所為之實質處分內
    容是否適當，法院亦無從予以審理。原裁定逕以異議逾期為
    由駁回，於法即無不合，本件抗告為無理由，應予駁回。
四、據上論斷，應依道路交通事件處理辦法第25條，刑事訴訟法
    第412條，裁定如主文。
中    華    民    國   100    年    5     月    11    日
                  刑事第十八庭審判長法  官  吳鴻章
                                    法  官  林銓正
                                    法  官  曾淑華
以上正本證明與原本無異。
不得再抗告。
                                    書記官  葉金發
中    華    民    國   100    年    5     月    11    日